臺灣高等法院民事判決　　　　　　　　 94年度上易字第737號
上　訴　人　勤億紡織股份有限公司
法定代理人　乙○○
訴訟代理人　徐家福律師
被上訴人　　貿景實業有限公司
法定代理人　甲○○
訴訟代理人　詹基益律師
上列當事人間請求給付貨款事件，上訴人對於中華民國94年5月
19日臺灣板橋地方法院94年度訴字第96號第一審判決提起上訴，
本院於95年12月26日言詞辯論終結，判決如下：
    主  文
上訴駁回。
第二審訴訟費用由上訴人負擔。
    事實及理由
一、被上訴人主張：上訴人於民國93年10月4 日向被上訴人訂購
    針織鳥眼布10,201M ，每M 單價新台幣（下同）29元、針織
    單面羅紋布11,294M ，每M 單價30元（下合稱系爭貨物），
    價金（含稅）合計666,381 元，並約定被上訴人應於93年10
    月31日前交貨，系爭貨物則送交訴外人亦多有限公司（下稱
    亦多公司）收受，發票抬頭應書寫亦多公司，註明付款：月
    結60天（意指交貨後60天結帳給付價金），上訴人並開立訂
    購通知單（下稱系爭訂購通知單）。詎被上訴人已依前開訂
    購通知單如期交貨，被上訴人迄拒不給付系爭價金及其委託
    代付之拖櫃費4,200 元，屢經催討，置之不理等情，為此依
    民法第367條之規定，求為命被上訴人應給付上訴人670,581
    元，及自94年1月1日起，至清償日止，按年息5%計算利息之
    判決（原審判命被上訴人應給付上訴人651,026元，及自94
    年1月1日起，至清償日止，按年息5%計算之利息。並駁回被
    上訴人其餘之訴。被上訴人就其敗訴部分未聲明不服。上訴
    人就其敗訴部分提起上訴）。並答辯聲明：上訴駁回。
二、上訴人則以：(一)系爭訂購單載明交貨地點明細為「待通知」
    ，並記明上訴人公司電話號碼「02─00000000」，則被上訴
    人應俟上訴人之通知始能確定交貨地點及交貨對象，惟被上
    訴人迄未依民法第348條第1項交貨予上訴人，是上訴人自得
    援引民法第264 條同時履行抗辯規定，拒絕給付系爭價金款
    項。(二)系爭訂購單之買受人係上訴人，被上訴人應向上訴人
    請款、交付統一發票及請款單，惟被上訴人竟向亦多公司請
    款，統一發票亦載明亦多公司為買受人，統一發票上所載鳥
    眼布及羅紋布之數量，均與訂購單之數量不符，顯見被上訴
    人與亦多公司間另有買賣契約存在，與系爭訂購單無關等語
    ，資為抗辯。並上訴聲明：(一)原判決不利於上訴人部分廢棄
    。(二)前開廢棄部分，被上訴人在第一審之訴及假執行之聲請
    均駁回。
三、經查，被上訴人主張上訴人於93年10月4 日向其訂購針織鳥
    眼布數量9,500±5%M，每M單價29元，羅紋布數量11,294±5
    %M，每M 單價30元，並要求統一發票抬頭註明亦多有限公司
    ，付款：月結60天。嗣被上訴人以上訴人拒不給付系爭買賣
    價金及拖櫃費為由，委請詹基益律師於93年12月14日以益律
    字第93126號函催上訴人應於93年12月31日前給付上開價金
    等事實，為上訴人所不爭執（見原審卷17、73頁，本院卷31
    頁），並有上訴人公司訂購通知書、詹基益律師事務所93年
    12月14日益律字第93126號函1件在卷足憑（見原審卷6、8、
    9頁），堪信被上訴人此部分之主張為真實。
四、本件所應審究者為：(一)被上訴人是否已依約交付系爭貨物予
    上訴人？(二)被上訴人得請求之買賣價金若干？查：
  (一)被上訴人是否已依約交付系爭貨物予上訴人？
    (1)按解釋契約，應探求當事人立約時之真意，而探求當事人
      之真意，本應通觀契約全文，並斟酌訂立契約當時及過去
      之事實暨交易上之習慣，依誠信原則，從契約之主要目的
      及經濟價值等作全般之觀察，最高法院79年度台上字第17
      78號判決著有明文。
    (2)經查，上訴人出具予被上訴人之系爭訂購單上載明，訂單
      號碼為「SF-041001」，交貨日期「93年10月31日前」，
      等級「A成衣外銷」，備註欄另註明「1.出貨單上請註明
      本公司（即上訴人公司）”訂單號碼”貨品編號。2.出貨
      後當天碼單請傳真至本公司勿誤。．．．．．。5.外銷包
      裝：捲支80-100M定支。原匹包裝。．．．．．．。8.抬
      頭：亦多有限公司（TEL：00000000）付款：月結60天」
      ，至於交貨地點明細地址則記載為「待通知」等文句（見
      原審卷6頁）。是依該訂購單所示，顯見系爭貨物係供外
      銷之用，並以亦多公司為受貨人。蓋若如上訴人所述其係
      系爭買賣契約之受貨人，衡情上訴人應可於訂購時即決定
      交貨地址，且該批貨物供外銷之用，而亦多有限公司為國
      內廠商，上訴人斷無於訂購單之備註欄內記載「8.抬頭：
      亦多有限公司」之理，況上訴人公司既無法舉證有何國外
      公司向其訂購該批貨品，因此，如以上訴人為受貨人，並
      無於訂購單備註欄內記載「1.出貨單上請註明本公司（即
      上訴人）”訂單號碼”貨品編號。．．．．．。5.外銷包
      裝」等文句之必要，又苟以上訴人為受貨人，何以93年10
      月31日交貨日屆至前，上訴人均未通知被上訴人送貨之地
      點。故通觀契約全文，並斟酌兩造訂立契約當時之事實及
      交易上之習慣，並從契約之主要目的及經濟價值等作全般
      之觀察，應認上開訂購單係以訴外人亦多公司為受貨人，
      至於交貨地址雖記載「待通知」，然本件契約既係以將該
      批貨品交付予訴外人亦多公司為主要目的，則上訴人公司
      雖得通知被上訴人，然由訴外人亦多公司直接通知被上訴
      人，亦無不可，被上訴人僅須於93年10月31日前將該批貨
      品交付予訴外人亦多有限公司，即屬履行本件買賣契約之
      交付買賣標的物義務。
    (3)次查，亦多公司於93年10月16日傳真記載「送貨地點：桃
      園長榮貨櫃場，報關行：寶祥（02）00000000徐小姐」之
      通知單予上訴人，上訴人於同年月18日轉傳真予被上訴人
      ，被上訴人接獲該通知後，就報關等相關事項與亦多公司
      之法定代理人協調，並於同年月20日傳真予亦多公司確認
      ，嗣亦多公司於93年10月21日傳真被上訴人，指示送貨地
      點改為「怡聯貨櫃場（桃園縣楊梅鎮埔新草湳坡下27號）
      」，並副知上訴人公司法定代理人乙○○，再由被上訴人
      通知十全汽車貨櫃運輸股份有限公司於93年10月21日領櫃
      至九縈股份有限公司載運針織鳥眼布10,201M，及針織單
      面羅紋布11,294M，並由十全貨櫃公司於同年月27日交櫃
      ，再由被上訴人於同年月28日辦理結關之事實，業據被上
      訴人提出亦多公司93年10月16日、21日傳真（即原補正一
      、三）、被上訴人公司傳真（原補證二）、出口報單（原
      補證四）、運費明細表（原補證五）、派車及運貨簽收單
      （原補證六）、九縈股份有限公司出廠單（原補證七）、
      被上訴人公司報關資料（即原補證八）等為證（見原審卷
      37 －45頁，本院卷104－105、114頁），而依上開亦多公
      司93年10月16日傳真所示（見原審卷37頁，原補正一），
      其下緣記載「00-00-00 00:05 AM（傳真時間）CHIN-YI
      CO,LTD（上訴人公司名稱）」，其形式與上訴人不否認真
      正之系爭訂購單下緣所載相符；另上開原補證一、二亦多
      公司93年10月16日、21日之傳真上之所載之訂單號碼SF-0
      41001，亦與系爭訂購單相同；原補證四之出口報單上所
      記載之航次、船名稱與原補證二亦多公司93年10月21日之
      傳真相符，出口報單左下角麥頭所載「ASSAGAI DURBAN
      ORDER NO.932 C/NO.1-UP MADE IN TAIWAN R.O.C」與原
      補證一亦多公司93年10月16日之傳真相同；原補證七即被
      上訴人公司之下游廠商九縈股份有限公司之出廠單及原補
      證八之報關資料上所記載之訂單號碼與訂購單上所載相符
      ，麥頭亦相等，足證上開原補證一至八為真正，上訴人空
      言否認為真正，自不足採信。是被上訴人主張其已履行應
      交付買賣標的物之義務，應可採信。
    (4)上訴人雖辯稱：上訴人並未要求被上訴人將貨品送交亦多
      公司收受，且於訂購單載明交貨地點明細為「待通知」，
      被上訴人須俟上訴人公司通知始能確定交貨地點及交貨對
      象，且被上訴人係開具統一發票予亦多公司，可證被上訴
      人與亦多公司間存有買賣契約，被上訴人向上訴人請求貨
      款，顯無理由云云。惟查，兩造間之買賣契約既以亦多公
      司為受貨人，則亦多公司自得通知或更改交貨地點，上訴
      人以其未通知被上訴人交貨地點，抗辯被上訴人交貨予訴
      外人亦多公司非屬履行本件買賣契約之交付義務，顯無可
      採。復查兩造於訂購通知單備註欄上載明「抬頭：亦多有
      限公司」等文句，被上訴人據此將統一發票之買受人記載
      為亦多公司，自難認與兩造之約定不符，況依據上訴人所
      提出被上訴人公司93年10月27日請款單所載，買受人為「
      亦多有限公司（勤億）」、訂單號碼為「SF-41001」，核
      與兩造訂購單上所載「訂單號碼SF-41001」相符，堪認被
      上訴人係請求訴外人亦多公司給付本件買賣契約之貨款，
      尚難據此認定被上訴人與亦多有限公司間有買賣關係存在
      ，核上訴人此部分之抗辯，亦屬無據，不足採信。
    (5)上訴人又辯稱：被上訴人起訴請求及統一發票所載貨物之
      數量與系爭訂購單不符，顯見本件與系爭訂購單無涉云云
      。查，系爭訂購單記載針織鳥眼布數量9,500±5%M，羅紋
      布數量10,500±5%M（見原審卷6頁），雖與被上訴人請求
      及統一發票上所載之鳥眼布數量10,201M，羅紋布數量11,
      294M有些許不符，惟訂單號碼相符，已如前述，自不能因
      此即認本件統一發票所載者與系爭訂購單無涉，況兩造曾
      就系爭貨物貨款之事洽談和解，於洽談和解過程中，上訴
      人之法定代理人曾提及因亦多公司法定代理人梁先生跑掉
      ，伊也拿不到錢，伊亦是受害人，願以30萬元和解等情，
      業據證人丙○○到庭證述在卷（見本院卷95、96頁），而
      上訴人公司之法定代理人乙○○對證人丙○○曾與被上訴
      人公司之法定代理人甲○○至上訴人公司談系爭貨款之事
      ，亦不爭執（見本院卷95頁反面），是證人丙○○所證，
      堪信為真實。是兩造間若無系爭買賣關係存在，兩造自無
      洽談和解之事，上訴人上開所辯，委無足採。
    (6)綜上，被上訴人既已履行買賣契約之交付標的物義務，自
      得本於買賣契約之法律關係，請求上訴人給付貨款。
  (二)被上訴人得請求之買賣價金若干？
    (1)查，兩造於訂購通知單上約定，鳥眼布數量為9,500±5%M
      ，羅紋布數量10,500±5% M，則被上訴人交付之貨品，鳥
      眼布在9,975M（即9,500+5%M），羅紋布數量在11025M（
      即10500+5%M）範圍內，核屬本件買賣契約之履行，逾上
      開數量之給付部分，因兩造間並無契約關係存在，被上訴
      人不得依據買賣契約之法關係請求上訴人給付貨款，是被
      上訴人依據本件買賣契約所得請求之貨款應為651,026元
      【計算式：（29元×9975＋30元×11025）×（1＋5%）＝
      651,026元（元以下四捨五入）】，逾此所為之請求，即
      不應准許。
    (2)又被上訴人另請求上訴人給付運費4,200元，惟查兩造既
      於訂購通知單約定交貨地點為「待通知」，則經訴外人亦
      多公司通知被上訴人後，交貨地點即確定為「怡聯貨櫃場
      （桃園縣楊梅鎮埔新草湳坡下27號）」，參酌民法第315
      條規定，關係債務之清償係採債務人赴償主義，而非採取
      債權人往索主義，是被上訴人本負有將買賣標的物送至約
      定地點之義務，且兩造復未於訂購單上約定上訴人應另行
      給付運費，應認兩造所約定之價金已包含運費在內，是被
      上訴人請求上訴人給付運費4,200元，難認有據，不應准
      許。
    (3)從而，被上訴人依據買賣契約所得請求之貨款金額，應為
      651,026元。
五、綜上所述，被上訴人依買賣之法律關係，請求上訴人給付65
    1,026元及自94年1月1日起，至清償日止，按年息5%計算之
    利息，為有理由，應予准許。是則原審判命上訴人如數給付
    ，於法並無不合。上訴意旨指摘原判決此部分不當，求予廢
    棄改判，為無理由，應予駁回。
六、兩造其餘之攻擊、防禦方法，經審酌後，認與判決結果無涉
    ，爰無一一論述之必要，併此敘明。
七、據上論結，本件上訴為無理由，依民事訴訟法第449條第1項
    、第78條、第85條第1項前段，判決如主文。
中　　華　　民　　國　　96　　年　　1 　　月　　9 　　日
　　　　　　　　  　民事第五庭
                        審判長法　官  陳博享
　　　　　　　　　　  　      法　官  高鳳仙
　　　　　　　　　　　        法　官  蔡芳齡
正本係照原本作成。
不得上訴。
中　　華　　民　　國　　96　　年　　1 　　月　　15　　日
                              書記官  蔡錦輝
